【裁判字號】    94,交聲,673
【裁判日期】    950125
【裁判案由】    聲明異議
【裁判全文】
臺灣臺南地方法院交通事件裁定         94年度交聲字第673號
移送機關    交通部公路總局嘉義區監理所臺南監理站
受處分人
即異議人    乙○○
上列受處分人因違反道路交通管理處罰條例案件，對於交通部公
路總局嘉義區監理所臺南監理站94年11月24日所為之裁決處分（
處分案號：嘉監南字第裁74-M00000000號）聲明異議，本院裁定
如下：
    主  文
原處分均撤銷。
乙○○均不罰。
    理  由
一、原處分意旨略以：受處分人即異議人乙○○所有之車牌號碼
    ORP-182號重型機車，於民國94年11月5日上午10點10分左右
    ，經人駕駛而在途經台南縣新化鎮○○路與中興路之交岔路
    口時，經執行勤務之台南縣警察局新化分局警員發現該機車
    駕駛人有未依規定配戴安全帽之違規情形，該警員乃鳴笛而
    欲加以攔查，然該駕駛人竟未停車且不服稽查而駕車逃逸，
    該警員乃在記下違規車輛之車牌號碼後，對於該機車之所有
    人即異議人逕行開單舉發。又原處分機關即交通部公路總局
    嘉義區監理所臺南監理站經查證後，復以上開違規事實明確
    ，而異議人亦係該機車之所有人，乃依照道路交通管理處罰
    條例第31條第6項、第60條第1項及第63條第1項第1款等規定
    ，裁處異議人罰鍰共計新臺幣3千5百元，並記違規點數1點
    等語。
二、聲明異議意旨則略以：本件案載違規時間，受處分人即異議
    人乙○○並未駕駛前述機車行經案載違規地點，當時異議人
    係在其所任職，而設於台南縣歸仁鄉之三星熱處理工廠股份
    有限公司（下稱三星公司）上班，而當日其亦係駕駛該機車
    至公司上班並停放於停車場，其不僅未於案載違規時間駕車
    行經案載違規地點，而且其所有之上開機車亦未借予他人使
    用，顯見異議人應無原處分意旨所稱之違規行為，故異議人
    不服原裁處，乃提起本件異議等語。
三、經查：
    （一）原處分意旨認為本件車牌號碼ORP-182號重型機車，
          於前述時間，曾經不詳駕駛人駕駛，而在途經台南縣
          新化鎮○○路與中興路之交岔路口時，該機車駕駛人
          有未依規定配戴安全帽，且在警員鳴笛而欲加以攔查
          時，該駕駛人有未停車且不服稽查而逃逸等違規情事
          ，雖有台南縣警察局南縣警交字第M00000000號舉發
          違反道路交通管理事件通知單影本及台南縣警察局新
          化分局94年11月16日南縣化警四字第0940015948號函
          各1份附卷足參。
    （二）然而，證人即舉發本違規事件之台南縣警察局新化分
          局警員甲○○，於本院調查時到庭則證述：「……因
          為當時是瞬間發現的，所以對於騎士的大致年齡並沒
          有印象……我對於該名騎士並沒有印象，我當時只注
          意牌照、廠牌及顏色。我無法確認在庭的異議人是否
          為當時之違規駕駛人……該名騎士的特徵我沒有什麼
          印象。」等情（詳見本院94年12月19日訊問筆錄），
          可知本件違規車輛是否確為受處分人即異議人乙○○
          所駕駛，即非無疑。其次，另一證人即異議人任職之
          三星公司同事丙○○，於本院調查時則具結證稱：「
          ……我與異議人共事一年多，在歸仁三星科技公司上
          班，我與異議人是在同一組工作，每天都會見面。」
          ；「（法官問：94年11月5日有無上班？）有，當天
          我是上早班，異議人也有一起來上班，我們是自八點
          開始上班，下午四點下班，這段期間我們二人均有在
          一起，異議人當天並沒有離開公司過，異議人都是騎
          機車來上班，該台機車車號我不知道，但我知道每天
          上班都騎同一台上班，異議人作了一年多，只有一次
          開車，其餘的時間都是騎機車上班，94年11月5日當
          天並沒有同事跟異議人借機車，所以我可以確認異議
          人所騎的機車都在我們公司。」等語（參見本院95年
          1月24日訊問筆錄），此參以證人丙○○到庭具結作
          證，係以刑事責任擔保其證言之真實性，且其對於異
          議人在本件案載違規時間當日之工作情形及異議人所
          有之機車所在處等陳述，均甚為明確詳細，故證人蔡
          宗益之前開證述內容，經核尚無不可採信之處。因之
          ，異議人所辯：其所有之前開重型機車，於上述時間
          ，並無由其親自或由他人駕駛而行經本件案載違規地
          點等語，經核應非無據。
    （三）再者，受處分人即異議人乙○○於本件案載違規時間
          之94年11月5日，確實於上午7點47分左右，至其所任
          職之三星公司打卡上班，並於下午4點08分左右，打
          卡下班等情，亦有三星公司之出勤時間維護紀錄表1
          份在卷足憑，此亦足以證明異議人於本件案載違規時
          間，應無駕駛上述機車行經本件案載違規地點之情事
          。另如前述，異議人所有之前述重型機車，於本件案
          載違規時間當日，亦係由異議人親自騎至三星公司內
          停放等情，亦據上開證人丙○○證述無誤，故異議人
          所有之上開重型機車，於前述時間，並無經人駕駛而
          行經案載違規地點之情形，應無疑問。從而，異議人
          所有之前開重型機車，於上述時間，並無由異議人親
          自或由他人駕駛，而行經本件案載違規地點之情事，
          應可認定。
    （四）至於本交通違規事件之舉發有誤，或係執勤警員匆忙
          之中誤看、誤記，或係該不詳駕駛人使用偽造、變造
          之車牌所致，故尚難僅因舉發警員之簡略舉發內容，
          即遽認受處分人即異議人乙○○有何原處分意旨所稱
          之違規行為。此外，本件經查亦無其他積極事證足以
          證明異議人所有之前述機車，確有經人駕駛而行經案
          載違規地點之情事，故異議人於前開時、地，並無原
          處分意旨所指之違規行為，實可認定。
四、綜上所述，受處分人即異議人乙○○於前述時、地，未有原
    處分意旨所稱之違規情事既可認定，則原處分機關即交通部
    公路總局嘉義區監理所臺南監理站未經查明，即貿然對於異
    議人加以裁罰，於法即有未合。又本件異議內容，經核亦確
    有理由，故應由本院裁定將原處分均撤銷，並另為異議人均
    不罰之諭知，以資適法。
五、據上論斷，應依道路交通案件處理辦法第20條前段，裁定如
    主文。
中    華    民    國    95    年    1     月    25    日
                  交通法庭   法  官  陳志成
以上正本證明與原本無異。
如不服本裁定應於送達後5日內向本院提出抗告狀（應附繕本）
。
                             書記官  黃瓊蘭
中    華    民    國    95    年    1     月    25    日


司法院資訊處製作；財團法人民間司法改革基金會備份。
